【裁判字號】    89,訴,2269
【裁判日期】    901119
【裁判案由】    強盜等
【裁判全文】
臺灣高雄地方法院刑事判決                        八十九年度訴字第二二六九號
    公  訴  人  臺灣高雄地方法院檢察署檢察官
    被      告  戊○○
    指定辯護人  甲○
右列被告因強盜案件，經檢察官提起公訴（八十九年度偵字第一七０四二號），甲○
判決如左：
    主  文
戊○○行使變造特許證，足以生損害於公眾及他人，處有期徒刑伍月，如易科罰金，
以佰元折算壹日。
被訴準強盜部分公訴不受理。
    事  實
一、戊○○前有妨害自由、侵占等前科，民國七十七年間，因違反懲治盜匪條例案件
    ，經臺灣高等法院臺南分院以七十六年重上更字第六七七號判處無期徒刑，並經
    最高法院於七十七年二月五日以七十七年台上字第六五五號判決上訴駁回確定，
    於八十九年三月四日假釋出獄，至九十九年三月三日執行期滿。竟不知悔改，為
    避免員警查緝及被人指認，乃於八十九年七月間某日，以修正液將其所騎乘借自
    其妹吳湘姮之友人壬○○（起訴書誤植為庚○○所有）所有車號ＹＷＦ—八０三
    號（起訴書誤植為ＹＭＦ－八０三號）輕型機車車牌號碼變造為ＹＷＦ—八八八
    號（所有人為黃尚琪）以供其犯罪使用，足以生損害於車牌號碼ＹＷＦ－八八八
    號機車所有人黃尚琪及警察機關對於違規車輛取締之正確性與公路監理機關對於
    車輛牌照管理之正確性。嗣八十九年七月三十日凌晨二時四十分許，戊○○騎乘
    上開懸掛經變造車牌之機車，行經位於高雄市○○區○○路五三一巷二十八號丁○○與丙○○住處，破壞門鎖（毀損部分未據告訴）侵入行竊（侵入住宅部分詳
    如後述），尚未著手竊取財物之際，適丙○○返家查覺有異高喊抓賊並阻止戊○○離去，戊○○為脫免逮捕，竟以所持螺絲起子及活動式老虎鉗等兇器毆打丙○○，致丙○○兩上肢及右大腿多處擦傷（傷害部分詳如後述），旋戊○○逃至一
    樓鐵門處為丙○○制伏，且經丁○○報警而為警查獲，並自戊○○身上扣得螺絲
    起子、活動式老虎鉗各一支及萬能鑰匙三支，另於前開輕機車置物箱內扣得老虎
    鉗一支。
二、案經丁○○及丙○○訴由高雄市政府警察局左營分局報告台灣高雄地方法院檢察
    署檢察官偵查起訴。
    理  由
壹、被訴偽造文書部分：
一、訊據被告戊○○於甲○審理中矢口否認有以修正液變造車牌之犯行，辯稱：該車
    原先由其妹吳湘姮使用，後因吳女中風，偶會將該機車借予二不知名年輕人使用
    ，車牌可能係該二人變造云云。然查：前揭變造車牌之犯行，除經被告於警訊中
    供稱：「（你為何將輕機車車牌用立可白變更為ＹＷＦ－八八八號？）怕被發現
    認出來，所以變更為ＹＷＦ－八八八號」之語；於偵查中供陳：「我並不是要去
    找朋友，我見到門未關，就想進去偷東西，（車牌為何改八八八號？）怕被人指
    認」等語（見八十九年七月三十日偵查筆錄）甚詳外，證人即ＹＷＦ－八０三號
    機車車主壬○○於甲○審理時亦證稱，伊與吳湘姮交換機車，前開機車交與吳女
    使用之時，車牌並未經變造。佐以被告始終無法提供其所稱使用該機車之「己○○」及「乙○○」之正確聯絡方式，故是否確有前開二人已非無疑，加以該機車
    並非吳女所有，其有無可能將之交付與不知聯絡方式之人使用亦屬可議，再審諸
    前開車牌變造之方式極為粗糙簡單自外觀便可辨識，有警卷所附相片二張可資參
    照，若非被告有意所為，大可於發現後將之回復原狀，而不必冒變造特種文書之
    刑責使用之，是被告翻異前詞係為卸責，所辯並不足採，本件事證明確，被告行
    使變造特許證之犯行洵堪認定。
二、按車輛牌照為行車之許可憑證，屬於刑法第二百十二條之特許證。被告以修正液
    變造車牌後持以行使，核其所為，係犯刑法第二百十六條、第二百十二條之行使
    變造特種文書罪，其偽造特種文書後持以行使，偽造之低度行為為行使之高度行
    為所吸收，不另論罪，只論以行使偽造特種文書罪。爰審酌被告變造車牌之目的
    在規避員警追緝其犯罪行為，其犯罪之動機及目的均不足取，又其前因違反懲治
    盜匪條例案件經判處無期徒刑，於假釋出獄後未久更犯本罪，法紀觀念顯然淡薄
    ，且犯後飾詞狡卸顯無悔悟之心，犯後態度欠佳等一切情狀，量處如主文所示之
    刑，並諭知易科罰金之折算標準，以示警懲。又中華民國刑法第四十一條業經立
    法院於九十年一月四日修正，總統於同月十日公布，自該月十二日起施行，雖被
    告所犯之行使變造特種文書罪為最重本刑一年以下有期徒刑之罪，依其行為時即
    修正前刑法第四十一條之規定，所宣告之刑本得易科罰金，然其行為後刑法第四
    十一條既經修正，自應依刑法第二條第一項前段之規定，適用裁判時即修正後刑
    法第四十一條第一項之規定易科罰金，應予說明。本案經變造之車牌二面，並非
    被告所有，而扣案之螺絲起子一支、老虎鉗二支及萬能鑰匙三支，係被告所有供
    竊盜犯罪所用之物，雖據被告供承在卷，然與其本建行使變造特種文書罪並無關
    連，均不於此宣告沒收，附此敘明。
貳、被訴準強盜部分：
一、公訴意旨另以：吳鷹悰於八十九年七月三十日凌晨二時四十分許，騎乘上開機車
    至位於高雄市○○區○○路五三一巷二十八號丁○○與丙○○住處前，見該屋鐵
    捲門未全關上，竟意圖為自己不法之所有，將該機車置放於前開房屋右側，並將
    鐵捲門拉高離地面約一公尺欠身進入，並持足以致人死傷之螺絲起子及活動式老
    虎鉗等兇器，破壞一、二樓梯間之鋁門喇叭鎖進入二樓，尚未著手竊取財物之際
    ，適丙○○返家查覺有異而高喊抓賊，並在一、二樓樓梯間攔阻戊○○自二樓往
    下衝，戊○○為脫免逮捕，竟持前開兇器毆打丙○○，致丙○○兩上肢及右大腿
    多處擦傷，旋戊○○逃至一樓鐵門處為丙○○制伏，且經丁○○報警而為警查獲
    。並自戊○○身上扣得螺絲起子、活動式老虎鉗各一支及萬能鑰匙三支，另於前
    開輕機車置物箱內扣得老虎鉗一支，因認被告所為涉犯刑法第三百三十條之加重
    準強盜罪。
二、按刑法第三百二十九條所定之竊盜以強盜論，係指已著手搜取財物行為，足構成
    竊盜罪名，為湮滅罪證，當場施以強暴、脅迫者而言，若尚未著手於竊盜行為之
    實行，則根本不能成立竊盜罪名，從而其為湮滅罪證，實施強暴行為，亦即難以
    準強盜之罪論擬，最高法院五十七年度台上字第一０一七號判例可資參照。又按
    刑法上加重準強盜罪，以竊盜或搶奪，具有刑法第三百二十一條第一項各款情形
    之一，因防護贓物、脫免逮捕或湮滅罪證，而當場施以強暴脅迫者，為其構成要
    件，而所謂竊盜，固兼具竊盜既遂及竊盜未遂之情形，縱已著手實行刑法第三百
    二十一條第一項各款加重條件之行為，惟尚未著手實施竊盜行為，仍難謂之竊盜
    ，則縱因防護贓物、脫免逮捕或湮滅罪證，而當場施以強暴脅迫者，因尚未著手
    實施竊盜或搶奪行為，仍不得以上開準強盜罪相繩，最高法院七十四年度台上字
    第五六二三號判決亦著有明文。
三、訊據被告吳鷹悰坦承攜帶前揭工具於夜間侵入住宅，為丙○○發覺後與之發生拉
    扯，致丙○○受有如事實欄所述傷害之事實，其雖否認進入吳宅之目的在行竊，
    然吳宅知門鎖於案發之日遭破壞之事實，業據證人丙○○與證人及警員辛○○於
    甲○審理時證述屬實（見甲○八十九年十二月五日及二十七日筆錄），而其於警
    訊時並坦承實際上並無「阿榮」之人，表示：「我見到門未關，可以進去的樣子
    ，就想進去裏面偷東西」（見八十九年七月三十日警訊筆錄），業經甲○當庭勘
    驗警訊錄音帶查證屬實（見甲○九十年十一月六日筆錄），被告與告訴人等非親
    非故，竟於凌晨二時四十分許攜帶螺絲起子、老虎鉗及萬能鑰匙，破壞鋁門喇叭
    鎖而侵入告訴人之住宅，其具有行竊之意圖至為顯明。從而，本件被告所為是否
    構成加重準強盜罪首應審究者，應係案發之時，被告是否業已著手於竊盜行為之
    施行。經查：被告吳鷹悰始終否認進入告訴人家中之後，有搜取財物之行為，稱
    ：「見該屋鐵捲門半開約一公尺高，所以彎身進入屋內，開口喊叫『阿榮』，見
    無人回應，繼而打開樓梯間未上鎖鋁門之喇叭鎖，到了二樓又叫了二聲『阿榮』
    ，仍無人回應，正覺有異，步下樓梯時，在樓梯間與丙○○相遇」之語，而據證
    人丙○○所稱：「我當時自外返家，發現門外多一部機車，及鐵門被拉離地面，
    我覺得可疑，入屋欲上樓時，發現往二樓轉角處之鋁門被打開，正要上樓，突見
    一人往樓下衝」之語，足見丙○○未上樓便在樓梯口與被告發生拉扯，是以其並
    未親眼目睹被告有何搜取財物之行為，應堪認定。又丙○○於警訊中雖稱：「三
    樓之房間有翻過的跡象」之語，然其嗣後於甲○審理時則表示：「沒有發現被告
    有翻動家裡之痕跡，警訊時因為房間亂亂的，曾經懷疑被翻動過，但經檢視，應
    該沒有」（見甲○八十九年十二月五日筆錄），是該證人對於案發之時，被告是
    否已著手於犯罪行為之施行，僅係臆測之詞而未親眼目睹，職是，被告辯稱案發
    之時係至吳宅訪友之詞雖未可採，然既無證據足資證明被告當時業已開使用目力
    或其他方式著手搜尋財物，自不能證明被告之竊盜行為業已進入未遂階段，揆諸
    首揭說明，則其縱為脫免逮捕或湮滅罪證，而當場施以強暴脅迫者，然因尚未著
    手實施竊盜行為，仍不得以上開準強盜罪相繩。
四、此外，公訴事實所載之被告所涉準強盜犯行中關於侵入住宅及傷害部分，業據丙○○提出侵入住宅及傷害罪告訴、丁○○提出侵入住宅告訴（見八十九年八月十
    七日筆錄），公訴意旨認被告傷害之犯行未據告訴自有未恰，然傷害罪及侵入住
    宅罪依刑法第二百八十七條及第三百零八條之規定，為告訴乃論之罪，八十九年
    十二月五日甲○審理中，告訴人丙○○當庭撤回對被告之傷害及侵入住宅告訴，
    丁○○當庭撤回對被告之侵入住宅告訴，有當日之審理筆錄可資為證，爰依刑事
    訴訟法第三百條三條第三款，為不受理之諭知，此外，就被告前揭段之竊盜犯行
    ，本應為無罪之諭知，然因公訴事實認其竊盜行為與前開侵入住宅、傷害部分為
    實質上一罪，故不另為無罪諭知，附此敘明。
據上論斷，應依刑事訴訟法第二百九十九條第一項前段、第三百零三條第三款，刑法
第二條第一項前段、第二百十六條、第二百十二條、第四十一條第一項，罰金罰鍰提
高標準條例第一條前段、第二條，判決如主文。
中      華      民      國    九十      年     十一     月     十九     日
                                  臺灣高雄地方法院刑事第二庭
                                      法  官  卓立婷
右正本證明與原本無異。
如不服本判決，應於判決送達後十日內，向甲○提出上訴狀。
                                      書記官    陳家宏
中    華    民    國      九十      年      十一      月      二十一      日


司法院資訊處製作；財團法人民間司法改革基金會備份。
